臺灣臺中地方法院臺中簡易庭小額民事判決
111年度中小字第2266號
原      告  旺旺友聯產物保險股份有限公司

法定代理人  劉自明  
訴訟代理人  陳冠雲  
            楊政原  
            林語彤  
            余福仁  
複代理人    陳威均  
被      告  廖美智  

上列當事人間侵權行為損害賠償（交通）事件，於民國111年7月
28日言詞辯論終結，本院判決如下：
    主      文
被告應給付原告新臺幣參萬伍仟陸佰參拾壹元及自民國一一一年
三月十七日起至清償日止，按年息百分之五計算之利息。
訴訟費用新臺幣壹仟元由被告負擔。
本判決得假執行。
    事實及理由
一、原告起訴聲明請求被告給付新臺幣（下同）4萬0410元及利
    息，後減縮後如後開原告聲明所示（見卷第201頁），依民
    事訴訟法第255條第1項第3款規定，應予准許。
二、原告主張：被告於民國109年1月24日14時32分許，騎乘電動
    自行車慢車，行經臺中市南區工學路與工學二街口時，因違
    反號誌管制，碰撞原告承保訴外人丁吉方駕駛其所有之車號
    000-0000號自用小客車（下稱系爭車輛）致受損。系爭車輛
    送修復，鈑金費用6050元、烤漆費用1萬8820元、零件費用1
    萬5540元，合計4萬0410元，原告本於保險責任已賠付修理
    費用，零件部分1萬5540元扣除折舊後為1萬0761元，加計鈑
    金費用6050元、烤漆費用1萬8820元，必要修理費用為3萬56
    31元，爰依保險代位及侵權行為之法律關係，請求被告如數
    給付並自起訴狀繕本送達翌日起加計法定遲延利息等語，並
    聲明：被告應給付原告3萬5631元及自起訴狀繕本送達翌日
    起至清償日止，按年息百分之5計算之利息。
三、被告則以：當時伊行經事故路口時，因遇到紅燈停下，停止
    位置逾越路口停止線，停在較寬之工學路慢車道之第三條斑
    馬線上等待綠燈通行，惟系爭車輛自較窄之工學二路車速過
    快、提早左轉壓過雙黃線且轉彎較度過小，始撞上靜止狀態
    中之被告車輛。又系爭車輛駕駛人於車禍發生後並未立即停
    車，亦即未保留現場狀況，而是加速駛離至50公尺外之停車
    格邊併排停車，並在車上等了約5秒後才下車查看，藉此掩
    飾違規事實。另被告車輛與系爭車輛僅單點之撞擊，何以左
    側車身需全部修繕，應是車禍事故發生後，系爭車輛駕駛人
    逕自移動車輛，導致車身受損擴大。且本件交通事故發生於
    000年0月00日已罹於2年消滅時效等語置辯，答辯聲明：原
    告之訴駁回。
四、得心證之理由：
　㈠原告主張被告於前揭時、地騎乘電動自行車慢車，與系爭車
    輛發生碰撞，致系爭車輛受有損害，其已依保險契約給付保
    險金4萬0410元等情，業據其提出警製道路交通事故當事人
    登記聯單、道路事故現場圖、初步分析研判表、發票、估價
    單及行照（以上均影本）為證（見卷第21-37頁），並有臺
    中市政府警察局道路交通事故調查卷宗影本附卷可稽（見卷
    第41-64頁），且為被告所不爭執，自堪信為真實。按汽車
    、機車或其他非依軌道行駛之動力車輛，在使用中加損害於
    他人者，駕駛人應賠償因此所生之損害。但於防止損害之發
    生，已盡相當之注意者，不在此限，民法第191條之2定有明
    文。被告抗辯其無肇事責任，應由被告就其已盡相當之注意
    舉證證明，否則不得遽認被告並無過失。被告抗辯伊未闖紅
    燈云云，然經本院勘驗系爭車輛行車紀錄器錄影畫面，勘驗
    結果：「1.畫面時間14：26：20：原告保車沿工學二街直行
    至工學路交叉路口綠燈通過車速不快；被告車輛沿工學路直
    行，自畫面左方駛出。2.畫面時間14：26：21：原告保車欲
    左轉進入工學路；被告車輛正通過工學路斑馬線前2分之1位
    置（畫面左邊數來第七條斑馬線上）。3.畫面時間14：26：
    22～14：26：23：被告機車車身一半超過工學路斑馬線前緣
    位置（畫面左邊數來第七條斑馬線上）；原告保車左前方與
    被告車輛前方發生碰撞。4.雙方碰撞後，原告保車明顯減速
    左轉駛到工學路靠右停車。」（見卷第200頁），足見被告
    確於工學路方向為紅燈時行駛通過路口，致與綠燈左轉之系
    爭車輛發生碰撞，其有過失甚明。又被告過失與系爭車輛受
    損有相當因果關係。被告騎乘電動自行車慢車肇事過失毀損
    系爭車輛之事實，洵可認定為真正。
　㈡按不法毀損他人之物者，被害人得請求賠償其物因毀損所減
    少之價額，民法第第196 條定有明文。物被毀損時，被害人
    除得依民法第196條請求賠償外，並不排除民法第213條至第
    215條之適用。依民法第196條請求賠償物被毀損所減少之價
    額，得以修復費用為估定之標準，但以必要者為限( 例如：
    修理材料以新品換舊品，應予折舊 )。被害人如能證明其物
    因毀損所減少之價額，超過必要之修復費用時，就其差額，
    仍得請求賠償（最高法院77年度第9 次民事庭會議決議(一)
    參照）。查系爭車輛因車禍毀損支出修理費4萬0410元，其
    中鈑金費用6050元、烤漆費用1萬8820元、零件費用1萬5540
    元，有電子發票及估價單在卷可稽（見卷第29-37頁）。前
    開零件部分既係以新品換舊品，自應將零件折舊部分予以扣
    除。系爭車輛係於108年4月出廠，有行車執照影本可稽（見
    卷第27頁）。依營利事業所得稅查核準則第95條第6 項規定
    ：「固定資產提列折舊採用定率遞減法者，以一年為計算單
    位，其使用期間未滿一年者，按實際使用之月數相當於全年
    之比例計算之，不滿一月者，以一月計」，系爭車輛自108
    年4月使用至本件損害發生之109年1月24日，使用之期間應
    以10個月計，其折舊扣除標準，依行政院所頒固定資產耐用
    年數表及固定資產折舊率表之規定，小型車之耐用年數為5
    年，依定率遞減法，每年折舊369/1000，則更換零件費用1
    萬5540元依上開標準計算，扣除折舊額後為1萬0761元（計
    算方法如附表），加計鈑金費用6050元、烤漆費用1萬8820
    元元，系爭車輛之必要修理費用為3萬5631元（10761元＋605
    0元＋18820元＝35631元）。又被告抗辯被告車輛與系爭車輛
    僅單點之撞擊，何以左側車身需全部修繕云云。然查，觀諸
    系爭車輛之車損彩色照片，左前車身至左後車身均有刮痕（
    見本第63-64頁），而被告騎乘電動自行車慢車係處於緩慢
    移動狀態，而非單點之撞擊，故左前車身至左後車身遭受刮
    損，符合常情，被告前揭抗辯並不足採。再被告抗辯系爭車
    輛駕駛人逕自移動車輛，導致車身受損擴大云云，然依勘驗
    結果，雙方碰撞後，系爭車輛明顯減速左轉駛到工學路靠右
    停車，難認有何逕自移動車輛，導致車身受損擴大情事，被
    告執此抗辯亦不足採。
  ㈢因侵權行為所生之損害賠償請求權，自請求權人知有損害及
    賠償義務人時起，二年間不行使而消滅，自有侵權行為時起
    ，逾十年者亦同。消滅時效因起訴而中斷。時效中斷者，自
    中斷之事由終止時，重行起算。民法第197條第1項、第129
    條第3款、第137條第1項分別定有明文。查本件事故發生於0
    00年0月00日，而原告則於110年12月28日提起本件訴訟，有
    本院收文戳附卷可參（見卷第17頁），自無罹2年消滅時效
    ，被告抗辯本件已罹於時效，亦非可採。
  ㈣按「被保險人因保險人應負保險責任之損失發生，而對於第
    三人有損失賠償請求權者，保險人得於給付賠償金額後，代
    位行使被保險人對於第三人之請求權。但其所請求之數額，
    以不逾賠償金額為限」，保險法第53條第1 項規定甚明。原
    告承保系爭車輛之車體損失險，並已依約賠付訴外人丁吉方
    車損修理費4萬0410元，訴外人丁吉方對於被告之損害賠償
    請求權，於原告給付賠償金額之範圍，法定移轉予原告。是
    原告主張依保險代位及侵權行為之法律關係，請求被告損害
    賠償3萬5631元，核屬有據。
  ㈤末按「給付無確定期限者，債務人於債權人得請求給付時，
    經其催告而未為給付，自受催告時起，負遲延責任。其經債
    權人起訴而送達訴狀，或依督促程序送達支付命令，或為其
    他相類之行為者，與催告有同一之效力。」，「遲延之債務
    ，以支付金錢為標的者，債權人得請求依法定利率計算之遲
    延利息。但約定利率較高者，仍從其約定利率。」，民法第
    229條第2項、第233條第1項定有明文。原告所提民事起訴狀
    繕本於111年3月16日送達被告（見卷第71頁），被告自受起
    訴狀送達時起負遲延責任，並應自翌日起加付法定遲延利息
    。
五、從而，原告本於侵權行為及保險代位之法律關係，請求被告
    給付3萬5631元及自起訴狀繕本送達翌日即111年3月17日起
    至清償日止，按年息百分之5 計算之利息，為有理由，應予
    准許。並依民事訴訟法第436條之19第1項規定，確定本件訴
    訟費用1000元（即第1審裁判費）由被告負擔。
六、本件小額訴訟為被告敗訴判決，依民事訴訟法第436條之20
    規定，應依職權宣告假執行。
七、據上論結，本件原告之訴為有理由，依民事訴訟法第78條、
    第436條之19第1項、第436條之20，判決如主文。
中　　華　　民　　國　　111 　年　　8 　　月　　18　　日
                  臺灣臺中地方法院臺中簡易庭
                                  法  官  熊祥雲
以上正本係照原本作成。
如不服本判決，應於送達後20日內，以判決違背法令為理由，向
本院提出上訴狀並表明上訴理由（上訴理由應表明一、原判決所
違背之法令及其具體內容；二、依訴訟資料可認為原判決有違背
法令之具體事實），如於本判決宣示後送達前提起上訴者，應於
判決送達後20日內補提上訴理由書（須附繕本）。如委任律師提
起上訴者，應一併繳納上訴審裁判費。
中　　華　　民　　國　　111 　年　　8 　　月　　18　　日
                                  書記官  王麗麗　
附表
-----
折舊時間           金額
第1年折舊值        15,540×0.369×(10/12)=4,779
第1年折舊後價值    15,540-4,779=10,761